臺灣彰化地方法院民事裁定
110年度監宣字第152號
聲  請  人  程邱春蘭

相  對  人  程昌雲  



關  係  人  程愛卿  

            程世豐  

            程世忠  

上列聲請人聲請監護宣告事件，本院裁定如下：
    主  文
宣告程昌雲（男、民國00年0月0日生、國民身分證統一編號：Z0
00000000號號）為受監護宣告之人。
選定程邱春蘭（女、民國00年0月00日生、國民身分證統一編號
：Z000000000號）為受監護宣告之人之監護人。
指定程愛卿（女、民國00年00月00日生、國民身分證統一編號：
Z000000000號）為會同開具財產清冊之人。
聲請費用由受監護宣告之人程昌雲負擔。
    理  由
一、聲請意旨略以：聲請人為相對人之妻。相對人於民國109年1
    2月25日因罹患失智症，經家人送醫治療均不見起色，致現
    已不能為意思表示或受意思表示或不能辨識其意思表示之效
    果，達監護宣告程度。為處理銀行提款以支付相對人之安養
    費用，爰依家事事件法第164條以下規定，請求裁定相對人
    為受監護宣告之人，選定聲請人為相對人之監護人，指定關
    係人即相對人之女程愛卿為會同開具財產清冊之人等語。
二、「對於因精神障礙或其他心智缺陷，致不能為意思表示或受
    意思表示，或不能辨識其意思表示之效果者，法院得因本人
    、配偶、四親等內之親屬、最近一年有同居事實之其他親屬
    、檢察官、主管機關、社會福利機構、輔助人、意定監護受
    任人或其他利害關係人之聲請，為監護之宣告」；「受監護
    宣告之人應置監護人」；「法院為監護之宣告時，應依職權
    就配偶、四親等內之親屬、最近一年有同居事實之其他親屬
    、主管機關、社會福利機構或其他適當之人選定一人或數人
    為監護人，並同時指定會同開具財產清冊之人。法院為前項
    選定及指定前，得命主管機關或社會福利機構進行訪視，提
    出調查報告及建議。監護之聲請人或利害關係人亦得提出相
    關資料或證據，供法院斟酌」；「法院選定監護人時，應依
    受監護宣告之人之最佳利益，優先考量受監護宣告之人之意
    見，審酌一切情狀，並注意下列事項：一、受監護宣告之人
    之身心狀態與生活及財產狀況。二、受監護宣告之人與其配
    偶、子女或其他共同生活之人間之情感狀況。三、監護人之
    職業、經歷、意見及其與受監護宣告之人之利害關係。四、
    法人為監護人時，其事業之種類與內容，法人及其代表人與
    受監護宣告之人之利害關係」。民法第14條第1項、第1110
    條、第1111條、第1111條之1規定，分別定有明文。
三、經查，聲請人主張之內容，業據其提出同意書、親屬系統表
    、戶籍謄本、臺中榮民總醫院診斷證明書等資料為據，本院
    於鑑定人即衛生福利部彰化醫院精神科陳羿行醫師前訊問相
    對人，並勘驗相對人精神狀況，略以：法官在鑑定人面前點
    呼相對人數聲，也在相對人面前揮手，相對人雖然眼睛微開
    ，頭會轉動，但均不會隨著法官的叫喚聲來對視法官，不會
    有任何回應，不會回答，自顧自的緩慢觀望四周，眼神淡然
    ，似乎沒有聽到法官的大聲叫喚，旁若無人，問答無法繼續
    ，相對人坐在輪椅上、有包尿布、沒有氣切、沒有插鼻胃管
    、沒有戴呼吸器、沒有插導尿管、四肢略萎縮狀態，聲請人
    稱相對人去年受傷髖關節有骨裂已經不會行走。法官再度叫
    喚相對人數聲，相對人無任何反應，似乎沒有聽到，自顧自
    觀望四周摸臉，問答無法繼續等情，有本院110年7月29日訊
    問筆錄在卷可稽。鑑定意見亦略以：「4.以往病史及現病歷
    等：...現在病症：...個案108年初起家屬發覺有明顯失智
    症狀，經常會走失，案妻表示108年起帶個案至中國醫藥大
    學附設醫院檢查，發現有水腦的狀況，懷疑是年輕時候車禍
    之後遺症，當時在中國醫藥大學有裝過引流管，因住院期間
    躁動，只住院三天即出院，引流管也拔除，後續持續吃藥治
    療。109年11月開始至田中榮民之家照顧，曾領有105年之聽
    力障礙身心障礙手冊。...個案在108年後陸續在家附近走失
    多次，目前呈現認知嚴重退化的狀況。個案無法行走，評估
    期間可安靜坐於輪椅上，少有眼神接觸，多閉眼休息，詢問
    個案姓名皆無回應，詢問個案出生年月日也沒有反應，今天
    是幾年幾月幾日也沒回應，此處是哪裡也都沒回應。生活上
    目前住榮民之家被照顧，洗澡也需人協助，大小便需包尿布
    處理。」；「6.生活狀況及現在身心狀態：日常生活狀況：
    1.日常生活活動 : 個案坐於輪椅上，無言語表達，進食方
    面去榮民之家之前可拿湯匙進食，目前可能已經沒辦法，大
    小便需包尿布處理，生活需要他人照顧。2.經濟活動能力 :
    無進行經濟活動之能力。3.社會性 : 重度障礙，無主動表
    達，無有效互動。...精神狀態：(1)意識/溝通性：意識狀
    態遲鈍反應差，無法有效溝通表達。(2)記憶力：詢問無回
    應，推斷有記憶力障礙。(3)定向力：詢問無回應。(4)計算
    能力：詢問無回應。(5)理解‧判斷力：詢問無回應。(6)認
    知功能檢查: 認知功能有重度缺損。」；「7.有關判斷能力
    判定之意見...不能管理處分自己財產...」；「10.鑑定判
    定及說明：【鑑定判定】(1)基於受鑑定人因失智症，個案
    目前理解能力、表達能力及判斷能力皆有重度障礙，以致個
    案不能管理處分自己的財產，且短期內回復之可能性很低。
    (2)...可為監護宣告」等語，有成年監護鑑定書在卷可憑。
    基上事證，足認相對人因上開傷病已達不能為意思表示或受
    意思表示，或不能辨識其意思表示效果之程度，是聲請人聲
    請對相對人為監護宣告，為有理由，應予准許。
四、爰依受監護宣告人之最佳利益，審酌聲請人為相對人之妻，
    關係人程愛卿為相對人之女，相對人平日事務都是由聲請人
    處理，而關係人程愛卿亦會幫忙處理，堪認該2人當能盡力
    維護相對人之權益，並給予適切的關心與照顧。聲請人、關
    係人程愛卿、相對人之子程世豐、程世忠等親屬，均同意由
    聲請人擔任相對人之監護人，由關係人程愛卿擔任會同開具
    財產清冊之人，有親屬同意書、聲請狀、本院訊問筆錄在卷
    可稽。是本院綜合上情等一切情狀，認由聲請人擔任相對人
    之監護人，另由關係人程愛卿擔任會同開具財產清冊之人，
    應可符合相對人之最佳利益，並較能保障相對人之權益，爰
    裁定如主文所示。
五、末以，依民法第1113條準用同法第1099條第1項、第1099條
    之1規定，於監護開始時，監護人（即聲請人）對於受監護
    宣告人（即相對人）之財產，應依規定會同開具財產清冊之
    人（即關係人程愛卿），於2個月內開具財產清冊並陳報法
    院，且於財產清冊開具完成並陳報法院前，監護人對於受監
    護人之財產，僅得為管理上必要之行為，附此敘明。
六、依家事事件法第164條第2項，裁定如主文。
中　　華　　民　　國　　110 　年　　 9　　月　　6 　　日
                    家事法庭  法　官 王美惠 
以上正本係照原本作成。
如對本裁定抗告，須於裁定送達後十日之不變期間內，向本院提
出抗告狀，並繳納抗告費新臺幣1千元。
中　　華　　民　　國　　110 　年　　9 　　月　　6　　日
                         書　記　官　林子惠